臺灣桃園地方法院民事判決　　　　　　　 99年度訴字第551號
原　　　告　張嘉翔
　　　　　　張憶涵
兼上二人
法定代理人　張明哲
　　　　　　王惠文
共　　　同
訴訟代理人　蕭萬龍律師
　　　　　　林哲倫律師
被　　　告　林阿波
　　　　　　連鴻通運有限公司
上　一　人
法定代理人　陳阿雪
上列當事人間請求損害賠償事件，原告就本院98年度桃交簡字第
3573號業務過失傷害案件提起附帶民事訴訟（98年度桃交簡附民
字第181 號），經本院刑事庭裁定移送前來，於民國99年11月12
日辯論終結，本院判決如下：
    主  文
被告應連帶給付原告張明哲新臺幣壹拾陸萬捌仟元，及其中新臺
幣柒仟元被告林阿波自民國九十八年十二月二十三日起、被告連
鴻通運有限公司自民國九十九年一月一日起，暨其中壹拾陸萬壹
仟元被告林阿波自民國九十九年三月十六日起、被告連鴻通運有
限公司自民國九十九年四月七日起，均至清償日止，按週年利率
百分之五計算之利息。
被告應連帶給付原告王惠文新臺幣壹萬伍仟壹佰陸拾貳元，及被
告林阿波自民國九十八年十二月二十三日起、被告連鴻通運有限
公司自民國九十九年一月一日起，均至清償日止，按週年利率百
分之五計算之利息。
被告應連帶給付原告張嘉翔新臺幣肆仟貳佰元，及被告林阿波自
民國九十八年十二月二十三日起、被告連鴻通運有限公司自民國
九十九年一月一日起，均至清償日止，按週年利率百分之五計算
之利息。
被告應連帶給付原告張憶涵新臺幣肆仟貳佰元，及被告林阿波自
民國九十八年十二月二十三日起、被告連鴻通運有限公司自民國
九十九年一月一日起，均至清償日止，按週年利率百分之五計算
之利息。
原告其餘之訴均駁回。
訴訟費用由被告連帶負擔二分之一，餘由原告負擔。
本判決原告勝訴部分均得假執行。但被告如各以新臺幣壹拾陸萬
捌仟元、壹萬伍仟壹佰陸拾貳元、肆仟貳佰元、肆仟貳佰元，分
別為原告張明哲、林惠文、張嘉翔、張憶涵預供擔保，得免為假
執行。
原告其餘假執行之聲請均駁回。
    事實及理由
壹、程序方面：
一、按訴狀送達後，原告不得將原訴變更或追加他訴。但有下列
    各款情形之一者，不在此限：「…二請求之基礎事實同一者
    。三擴張或減縮應受判決事項之聲明者。…七不甚礙被告之
    防禦及訴訟之終結者」；被告於訴之變更或追加無異議，而
    為本案之言詞辯論者，視為同意變更或追加，民事訴訟法第
    255 條第1 項第2 、3 、7 款、第2 項分別定有明文。又所
    謂請求之基礎事實同一，係指變更追加之訴與原訴之主要爭
    點有其共同性，各請求利益之主張在社會上可認為同一或關
    連，而就原請求之訴訟及證據資料，於審理繼續進行在相當
    程度範圍內具有同一性或一體性，得期待於後請求之審理予
    以利用，俾先後請求在同一程序得加以解決，避免重複審理
    ，進而為統一解決紛爭。查本件原告起訴時聲明為：「被告
    應連帶給付原告張明哲新臺幣（下同）102,041 元、原告王
    惠文104,650 元、原告張嘉翔100,720 元、原告張憶涵100,
    270 元，及均自刑事附帶民事起訴狀繕本送達被告之翌日起
    至清償日止，按週年利率5%計算之利息」，嗣於本件訴訟進
    行中，原告張明哲於民國99年3 月15日具狀追加請求「車輛
    損害260,000 元，及自該追加起訴狀送達被告之翌日起至清
    償日止，按週年利率5%計算之利息」，核原告張明哲此部分
    所為訴之追加，雖非因被告林阿波犯業務過失傷害罪所致之
    損害，惟其所憑係基於同一車禍事故事實所生之侵權行為損
    害賠償請求權，且無礙被告之防禦及訴訟之終結，則原告張
    明哲自得於本件訴訟程序中為訴之追加；又原告等於同年5
    月20日具狀表示不再請求醫療費用，而減縮請求如其後述聲
    明第1 、2 項所示，核原告所為訴之變更，僅係單純減縮應
    受判決事項之聲明，於法有據。甚且被告到庭對上開訴之變
    更、追加亦無異議而續為本案之言詞辯論，視為同意原告上
    開所為訴之追加及變更，合先敘明。
二、本件被告林阿波、連鴻通運有限公司（下稱連鴻公司）經合
    法通知，均未於最後言詞辯論期日到場，核無民事訴訟法第
    386 條各款所列情形，爰依原告聲請，由其一造辯論而為判
    決。
貳、實體方面：
一、原告起訴主張：被告林阿波係駕駛車牌號碼KZ-902號營業貨
    運曳引車（半拖車車牌號碼為FS-62 號，下稱曳引車）載運
    貨物為業，並靠行於被告連鴻公司。被告林阿波於98年4 月
    12日下午2 時30分許，駕駛曳引車沿桃園縣觀音鄉大潭村臺
    61線由南往北方向行駛，行經上開道路與臺66線交岔路口時
    ，本應注意車前狀況並隨時採取安全措施，且應依號誌指示
    行駛，當時天候晴朗、日間自然光線，路面乾燥、無缺陷及
    障礙物，且視距良好，並無不能注意之情事，竟疏未注意遵
    守號誌指示，貿然闖越紅燈，適原告張明哲駕駛車牌號碼06
    80-DB 號自用小客貨車搭載原告王惠文、張嘉翔及張憶涵，
    沿桃園縣觀音鄉大潭村臺66線由東往西方向行經該處，因閃
    避不及，致原告張明哲所駕上開自用小客貨車之車頭與被告
    林阿波所駕曳引車之右後方發生碰撞，造成原告張明哲受有
    驅幹磨損或擦傷之傷害、原告王惠文受有胸壁挫傷、頭部外
    傷及臉部擦傷之傷害、原告張嘉翔、張憶涵則均受有腹壁挫
    傷之傷害。而被告林阿波所為上開業務過失傷害犯行，業經
    本院以98年度桃交簡字第3573號刑事判決判處有期徒刑3 月
    確定。又本件車禍發生當時，被告林阿波為連鴻公司之靠行
    司機，外觀上，被告連鴻公司為林阿波之僱用人，自應就其
    受僱人即被告林阿波前開執行職務不法侵害他人身體、財產
    之侵權行為負連帶賠償責任。綜上，被告應賠償(1)車輛損失
    ：原告張明哲所有上開自用小客貨車因本件車禍而毀損，且
    因無法修復而報廢，該車輛於車禍發生時市價約有260,000
    元，爰以此金額請求被告賠償。(2)交通費用：原告王惠文因
    車禍受傷無法自行駕車前往就醫及復健，共計支出計程車資
    2,160 元。(3)精神慰撫金：原告等因本件車禍受有前述傷害
    ，於路上見到營業貨運曳引車均感到莫名之恐懼，故請求被
    告各賠償原告張明哲、王惠文、張嘉翔及張憶涵100,000 元
    。為此，爰依侵權行為之法律關係，提起本件訴訟。並聲明
    ：(一)被告應連帶給付原告張明哲360,000 元，及其中100,00
    0 元自刑事附帶民事起訴狀繕本送達被告之翌日起，其餘26
    0,000 元自本件追加起訴狀繕本送達被告之翌日起，均至清
    償日止，按週年利率5%計算之利息。(二)被告應連帶給付原告
    王惠文102,160 元、原告張嘉翔100,000 元、原告張憶涵10
    0,000 元，及均自刑事附帶民事起訴狀繕本送達被告之翌日
    起至清償日止，按週年利率5%計算之利息。(三)均願供擔保，
    請准為假執行之宣告。
二、被告林阿波、連鴻公司雖均未於最後言詞辯論期日到場，惟
    據其前到庭所為之陳述略以：被告林阿波雖承認其就本件車
    禍之發生有過失，惟原告王惠文請求上開交通費用過高，且
    保險公司已有對原告理賠，故而無法與原告達成和解。而被
    告連鴻公司則爭執原告張明哲請求自用小客貨車損失金額之
    真正，並辯稱應扣除自用小客貨車之殘體價值等語。並均聲
    明：原告之訴駁回。
三、原告等主張被告林阿波為連鴻公司受僱人，駕駛曳引車於上
    開時、地，因未遵守號誌指示，貿然闖越紅燈，致原告張明
    哲駕車閃避不及而與曳引車發生碰撞，致原告張明哲受有驅
    幹磨損或擦傷之傷害、原告王惠文受有胸壁挫傷、頭部外傷
    及臉部擦傷之傷害、原告張嘉翔、張憶涵則均受有腹壁挫傷
    之傷害，並致原告張明哲所有之自用小客貨車毀損，而被告
    林阿波所涉業務過失傷害之刑事責任，已經本院刑事庭判處
    有期徒刑3 月確定在案等事實，業據提出診斷證明書、臺灣
    桃園地方法院檢察署檢察官98年度偵字第14562 號起訴書、
    本院98年度桃交簡字第3573號刑事判決書、車損照片、車損
    修復估價單在卷可稽，並經本院調閱上開業務過失傷害案件
    卷宗所附道路交通事故現場圖、道路交通事故調查報告表(一)
    、(二)、現場照片、行車執照等核閱屬實。則原告等上揭主張
    ，自為真實可採。
四、按因故意或過失，不法侵害他人之權利者，負損害賠償責任
    ；汽車、機車或其他非依軌道行駛之動力車輛，在使用中加
    損害於他人者，駕駛人應賠償因此所生之損害；不法侵害他
    人之身體或健康者，對於被害人因此喪失或減少勞動能力或
    增加生活上之需要時，應負損害賠償責任；不法侵害他人之
    身體者，被害人雖非財產上之損害，亦得請求賠償相當之金
    額；不法毀損他人之物者，被害人得請求賠償其物因毀損所
    減少之價額，民法第184 條第1 項前段、第191 條之2 前段
    、第193 條第1 項、第195 條第1 項前段、第196 條分別定
    有明文。本件因被告林阿波上述過失致原告等受有前開傷害
    及車輛毀損之結果，已如前述，原告等自得請求被告林阿波
    負損害賠償之責。次按受僱人因執行職務，不法侵害他人之
    權利者，由僱用人與行為人連帶負損害賠償責任，民法第18
    8 條第1 項前段亦定有明文。本件被告林阿波就本件交通事
    故之過失行為，與原告等所受損害間，確有相當因果關係，
    已認定如前，則被告林阿波上開過失行為致原告等受損，顯
    係不法侵害原告等之權利，應構成侵權行為，足堪認定。另
    按目前在臺灣經營交通事業之人，接受他人靠行（出資人以
    該經營人之名義購買車輛，並以該經營人名義參加營運），
    而向該靠行人（出資人）收取費用，以資營運者，比比皆是
    ，此為週知之事實。該靠行之車輛，在外觀上既屬經營人所
    有，乘客又無從分辨該車輛是否他人靠行營運，乘客於搭乘
    時，只能從外觀上判斷該車輛係某經營人所有，該車輛之司
    機係為該經營人服勞務，自應認該司機係為該經營人服勞務
    ，而使該經營人負僱用人之責任，以保護交易之安全（最高
    法院87年度台上字第86號判決要旨參照）。再按當事人對於
    他造主張之事實，於言詞辯論時不爭執者，視同自認；當事
    人對於他造主張之事實，已於相當時期受合法之通知，而於
    言詞辯論期日不到場，亦未提出準備書狀爭執者，準用第1
    項之規定，民事訴訟法第280 條第1 項前段、第3 項前段分
    別定有明文。本件被告林阿波雖係靠行連鴻公司，然曳引車
    既登記為連鴻公司所有（見卷附行車執照），揆諸上開說明
    ，客觀上自應認被告林阿波係為被告連鴻公司服勞務，況被
    告連鴻公司就其應與被告林阿波負連帶賠償責任乙節，亦未
    爭執，僅爭執原告張明哲請求之車損金額，依上開條文及判
    決要旨之說明，亦應視同其自認應與被告林阿波負連帶賠償
    之責。從而，被告連鴻公司自應依民法第188 條第1 項前段
    規定，就被告林阿波對原告等之侵權行為，負連帶損害賠償
    責任。茲就原告各項請求論述如下：
  (一)原告王惠文支出之計程車資：
    原告王惠文主張其因本件車禍受傷，曾至醫院復健，支出計
    程車資共2,160 元，雖據其提出車資收據為證，然對照原告
    王惠文所提出之醫療收據，其於98年4 月21日並無至醫院就
    診或復健之紀錄，是其所提出98年4 月21日之計程車資收據
    ，即難認係因本件車禍而增加之生活上費用，是原告王惠文
    因本件車禍所支出之計程車資應為1,660 元（2,160 －500
    ）。
  (二)自用小客貨車毀損之損害：
    原告張明哲主張發生車禍之自用小客貨車為其所有，因車禍
    毀損後，修復費用高達330,674 元等情，業據其提出行車執
    照及修復估價單為證。而經本院委請桃園縣汽車商業同業公
    會鑑定結果，原告張明哲所有之自用小客車於車禍發生時之
    市價約為250,000 元，是原告張明哲執汽車雜誌之資料主張
    市價為260,000 元，尚非可採，該自用小客貨車於車禍時之
    市價應以250,000 元為適當。又因本件自用小客貨車之修復
    費用已高於車禍當時之市價，自應認已無從修復，且依卷附
    車損照片所示，該車若不予修理，顯無法再駕駛使用，自應
    認該車已全毀，然原告張明哲自承該車報廢時車輛殘體價值
    之報價為20,000元，因之，原告張明哲所有之自用小客貨車
    因本件車禍所生之損害應為230,000 元（250,000 －20,000
    ）。至被告連鴻公司固辯稱自用小客貨車車輛殘體價值應超
    過20,000元云云，然連鴻公司迄今未就此部分抗辯提出相關
    證據以實其說，所辯自難採信。
  (三)非財產上之損害（即慰撫金）：
    原告等因本件車禍各受有前揭傷害，已詳如前述，其等之身
    心堪認確因本件車禍遭受打擊，並造成生活之不便，惟考量
    本件車禍發生經過、原告等之傷勢、原告張明哲、王惠文、
    被告林阿波名下之財產數額、原告張明哲、王惠文均為專科
    畢業、原告張憶涵、張嘉翔分別為幼稚園及國小學生、被告
    林阿波為國小畢業、月薪二萬餘元、被告連鴻公司之資本額
    為6,000,000 元（見本院卷第13頁、49頁背面、52頁、76-7
    9 頁、81-83 頁、附民卷第6-9 頁）等一切情狀，本院認原
    告等請求被告賠償之慰撫金金額尚屬過高，應以原告張明哲
    10,000元、原告王惠文20,000元、原告張憶涵6,000 元、原
    告張嘉翔6,000 元為適當，逾此範圍之請求即無理由，應予
    駁回。
  (四)綜上，原告張明哲所受車輛損害230,000 元、非財產上損害
    10,000元、原告王惠文所受計程車資之財產損害1,660 元、
    非財產上損害20,000元、原告張憶涵、張嘉翔非財產上損害
    各6,000 元之金額堪以認定。
五、再按損害之發生或擴大，被害人與有過失者，法院得減輕賠
    償金額，或免除之，民法第217 條第1 項定有明文。經查，
    被告林阿波對本件車禍之發生，固有駕駛營業貨運曳引車行
    經交岔路口未注意車前狀況並隨時採取必要之安全措施，及
    未注意遵守號誌指示，貿然闖越紅燈之過失，惟原告張明哲
    對本件車禍之發生，亦有未注意車前狀況並隨時採取必要安
    全措施，及超速行駛之過失乙情，業經本院於98年度桃交簡
    字第3573號刑事案件中認定明確，而本院經核閱上開刑事案
    件之卷宗資料後，亦認發生車禍之路口路面寬廣、視線良好
    ，原告張明哲之行向縱為綠燈，若其注意車前狀況，亦不難
    發覺闖紅燈之曳引車，然其不僅未注意車前狀況為必要之安
    全措施，更以時速60公里之車速超速行駛通過該路口（見偵
    查卷第11、20頁），足見原告張明哲就本件車禍之發生亦有
    過失無訛，原告張明哲陳稱其並無過失云云，不足採信。而
    原告等因本次車禍得請求之金額為原告張明哲240,000 元、
    原告王惠文21,660元、原告張憶涵、張嘉翔各6,000 元，已
    如前述，惟原告等對本次車禍之發生，既屬與有過失，依同
    法第217 條第1 項規定適用過失相抵之法則，應予減輕被告
    之賠償金額。爰審酌本次車禍發生係因被告林阿波駕車闖越
    紅燈號誌，原告張明哲超速行駛，且雙方均未注意車前狀況
    ，致原告張明哲駕駛之自用小客貨車車頭撞擊被告林阿波所
    駕駛曳引車拖曳之半拖車右後方等情節，認被告林阿波為肇
    事主因、原告張明哲為肇事次因，應減輕被告等10分之3 之
    賠償責任為適當，即被告應連帶賠償之金額為原告張明哲16
    8,0000元（240,000 ÷10×7 ＝168,000 ）、原告王惠文15
    ,162元（21,660÷10×7 ＝15,162）、原告張憶涵、張嘉翔
    各4,200 元（6,000 ÷10 ×7＝4,200 ）。
六、末按，給付無確定期限者，債務人於債權人得請求給付時，
    經其催告而未為給付，自受催告時起，負遲延責任；其經債
    權人起訴而送達訴狀，或依督促程序送達支付命令，或為其
    他相類之行為者，與催告有同一之效力，民法第229 條第2
    項定有明文。經查，本件原告等之起訴狀繕本於98年12月22
    日送達被告林阿波，於98年12月31日送達連鴻公司（98年12
    月21日寄存送達，自同年月22日起計算10日期間，至同年月
    31日午後12時發生送達效力，應自99年1 月1 日0 時起計算
    遲延利息。以上係參酌最高法院94年度第1 次庭長、法官會
    議決議之計算方式），有送達證書2 紙附卷可稽（見附民卷
    第38、39頁），而原告張明哲之追加起訴狀則於99年3 月15
    日送達被告林阿波，又原告張明哲雖未提出曾將追加起訴狀
    繕本送達被告連鴻公司之證據，然依本院99年4 月6 日調解
    委員調解單之記載，不僅原告方面已陳明追加聲明為667,68
    1 元，被告連鴻公司復於該次調解時陳稱產險公司只願給付
    150,000 元等語，足認被告連鴻公司至遲於該調解期日即已
    知悉原告張明哲追加請求自用小客貨車毀損之損害賠償，是
    關於原告等之慰撫金、原告林惠文計程車資之財產上損害，
    被告林阿波、連鴻公司連帶負損害賠償責任之遲延利息之起
    算日應各為98年12月23日、99年1 月1 日，至原告張明哲車
    輛毀損之財產上損害，被告林阿波、連鴻公司連帶負損害賠
    償責任之遲延利息之起算日應各為99年3 月16日、99年4 月
    7 日。從而，原告等依侵權行為之法律關係及民法第188 條
    之規定，請求被告連帶給付原告張明哲168,000 元、連帶給
    付原告林惠文15,162元、連帶給付原告張憶涵、張嘉翔各4,
    200 元，及原告張明哲161,000 元部分被告林阿波自99年3
    月16日起、被告連鴻公司自99年4 月7 日起均至清償日止，
    暨原告等之其餘金額被告林阿波自98年12月23日起、被告連
    鴻公司自99年1 月1 日起均至清償日止，均按週年利率5%計
    算之法定遲延利息，為有理由，應予准許。逾此部分之請求
    ，為無理由，應予駁回。
七、按所命給付之金額或價額未逾500,000 元之判決，法院應依
    職權宣告假執行，民事訴訟法第389 條第1 項第5 款定有明
    文。本件原告等雖陳明願供擔保請准宣告假執行，惟本件判
    決所命給付之金額未逾500,000 元，爰依職權就原告勝訴部
    分宣告假執行及被告得供相當擔保金額而免為假執行。至原
    告敗訴部分，其假執行之聲請已失所附麗，均應予駁回。
八、據上論結，本件原告之訴為一部有理由、一部無理由，依民
    事訴訟法第79條、第85條第1 項、第2 項、第385 條第1 項
    前段、第389 條第1 項第5 款、第392 條第2 項、，判決如
    主文。
中    華    民    國   100    年    1     月    31    日
                    民事第一庭  法  官  魏于傑
上為正本係照原本作成。
如對本判決上訴，須於判決送達後20日內向本院提出上訴狀。如
委任律師提起上訴者，應一併繳納上訴審裁判費。
中    華    民    國   100    年    1     月    31    日
                                書記官  黃瓊儀